【裁判字號】    97,上訴,2671
【裁判日期】    970827
【裁判案由】    違反槍砲彈藥刀械管制條例
【裁判全文】
臺灣高等法院刑事判決                97年度上訴字第2671號
上  訴  人  臺灣桃園地方法院檢察署檢察官
上  訴  人
即  被  告  甲○○
                      弄16號3樓
選任辯護人  魏釷沛律師
            鄧湘全律師
            韓邦財律師
上列上訴人因被告違反槍砲彈藥刀械管制條例案件，不服臺灣桃
園地方法院九十七年度訴字第四號，中華民國九十七年四月三十
日第一審判決（起訴案號：臺灣桃園地方法院檢察署九十六年度
偵字第九二０一號），提起上訴，本院判決如下：
    主  文
原判決撤銷。
甲○○未經許可製造可發射子彈具有殺傷力之改造手槍，處有期
徒刑參年，併科罰金新臺幣陸萬元，罰金如易服勞役，以新臺幣
貳仟元折算壹日，扣案之仿GLOCK廠 27型半自動手槍製造之改造
手槍壹支（含彈匣壹個，槍枝管制編號0000000000號
）及如附表所示之物均沒收。
    事  實
一、甲○○明知可發射子彈具有殺傷力之改造手槍、改造子彈為
    槍砲彈藥刀械管制條例所管制之物品，未經主管機關許可不
    得無故持有，且不得製造具有殺傷力之槍枝及子彈。其於民
    國九十五年十二月底某日，在桃園縣中壢市某玩具店向某姓
    名年籍均不詳之人士，購入玩具手槍一支（含彈匣一個）及
    玩具子彈五顆後，竟基於製造可發射子彈具有殺傷力之改造
    手槍及子彈之犯意，於九十六年二月底起至同年三月二十日
    止，在桃園縣龍潭鄉○○村○○鄰○○街三一五巷六弄十六
    號三樓住處，以其所有如附表所示之砂輪機一台、砂輪片三
    片、空工具箱一個、銼刀三支、活動扳手及十字螺絲起子各
    一支等工具，以改造槍管、彈簧之方式改造槍枝，並以改造
    彈跳彈殼、以鉛錘磨製重新裝填火藥之方式，改造玩具子彈
    ，而使上開槍枝一支（含彈匣一個，槍枝管制編號0000
    000000號）及其中二顆子彈因而具有殺傷力，其餘三
    顆子彈則因改造後發射動能仍不足而不具殺傷力。甲○○改
    造完成後即未經主管機關許可予以持有上開槍枝及子彈。嗣
    於九十六年三月二十二日上午七時五十分許，在上址為警查
    獲，並扣得前揭改造手槍一枝、子彈五顆（其中二顆具殺傷
    力）暨如附表所示之改造用工具。
二、案經桃園縣政府警察局龍潭分局報請臺灣桃園地方法院檢察
    署檢察官偵查起訴。
    理  由
一、證據能力部分：
    按被告以外之人於審判外之言詞或書面陳述，除法律有規定
    者外，不得作為證據。又被告以外之人於審判外之陳述，雖
    不符前四條之規定，而經當事人於審判程序同意作為證據，
    法院審酌該言詞陳述或書面陳述作成時之情況，認為適當者
    ，亦得為證據。當事人、代理人或辯護人於法院調查證據時
    ，知有第一百五十九條第一項不得為證據之情形，而未於言
    詞辯論終結前聲明異議者，視為有前項同意，刑事訴訟法第
    一百五十九條第一項、第一百五十九條之五分別定有明文。
    本件認定事實所引用之卷內所有卷證資料（包含人證及文書
    證據、物證等證據），並無公務員違背法定程序取得或證明
    力過低之瑕疵，檢察官、被告、辯護人復於審判期日就本院
    一一提示之證據於言詞辯論終結前，均未就所調查之證據主
    張有刑事訴訟法第一百五十九條第一項不得為證據之情形，
    是依上開規定，本案經調查之證據均有證據能力，合先敘明
    。
二、訊據上訴人即被告（下稱被告）甲○○對其於上開時、地製
    造具有殺傷力之槍枝及子彈之事實均坦承不諱，而於被告上
    揭住處所查扣之改造手槍一枝、子彈五顆經送鑑驗結果，送
    鑑一支槍枝（含彈匣一個，槍枝管制編號00000000
    00號），認係由仿GLOCK廠27型半自動手槍製造之槍枝，
    換裝土造金屬槍管而成，經裝填具底火之適用彈殼測試，可
    供擊發適用子彈使用，研判具殺傷力；送鑑子彈五顆，認均
    係土造子彈，具直徑八點七mm加減０點五mm金屬彈頭，經實
    際試射，均可擊發，然其中二顆認具殺傷力，餘三顆因發射
    動能甚微或不足，認不具殺傷力，此有內政部警政署刑事警
    察局九十六年四月三十日刑鑑字第０九六００五一一０七號
    槍彈鑑定書、九十六年十二月十日刑鑑字第０九六０一七五
    二三七號函各乙份在卷可參（見偵卷第四十九頁、原審訴字
    卷第十頁），此外復有證人吳嘉琪即被告之妻於警詢時證述
    被告確實在家中持有改造槍枝把玩等語明確，及現場查獲照
    片八張、桃園縣政府警察局龍潭分局搜索扣押筆錄及扣押物
    品目錄表各一份附卷足稽，且有前揭具殺傷力之改造槍枝、
    子彈及如附表所載被告所有供其改造前開槍枝、子彈所用之
    工具等物扣案可證。綜上各節，被告自白未經許可製造可發
    射子彈具殺傷力之改造槍枝及子彈之犯行，有上開證據可佐
    ，堪認其自白與事實相符，本件事證明確，應依法論科。
三、核被告甲○○所為，係犯槍砲彈藥刀械管制條例第八條第一
    項之未經許可製造可發射子彈具有殺傷力之改造手槍罪及同
    條例第十二條第一項之未經許可製造子彈罪。由被告供稱一
    次買入彈殼材料而分數日製造子彈之情節以觀（詳原審訴字
    卷第二十二頁），其製造有殺傷力之子彈二顆，實基於同一
    犯罪計畫，其中各舉動之時間緊接，獨立性極為薄弱，依一
    般社會觀念難以強行分離，被告主觀上自始至終係以同一製
    造子彈之犯意為之，其各個舉動不過為犯罪行為之一部份，
    係行為接續而完成整個犯罪，應包括於一行為予以評價（最
    高法院八十六年臺上字第三二九五號判例參照）。又被告本
    於單一犯意，接續改造子彈五顆，其中二顆具有殺傷力為既
    遂，其餘三顆不具殺傷力而未遂，為接續犯，係實質上一罪
    關係，僅論以一未經許可製造子彈罪既遂為足。公訴意旨於
    起訴書犯罪事實欄雖載被告改造子彈僅使其中一顆子彈具有
    殺傷力，惟本院依鑑驗結果認定其中二顆均具殺傷力，該另
    一顆子彈亦具殺傷力之事實與公訴人起訴之犯罪事實既具有
    實質上一罪之關係，應為起訴效力所及，本院自應予以審究
    。被告製造槍枝及子彈後進而持有之低度行為，為製造之高
    度行為所吸收，均不另論罪。又槍枝必須子彈始能發揮作用
    ，二者關係密切，被告於本院調查時亦自承製造子彈係為配
    合槍枝使用，被告基於一個犯罪的決意，在同一段時間，於
    同一個地點，使用相同之工具，接續為一個製造改造手槍及
    子彈的犯罪行為，其全部犯罪行為，於法律上屬於以單一行
    為之數個舉動接續進行，而觸犯二個不同之罪名，應依刑法
    第五十五條想像競合之規定，從較重之未經許可製造可發射
    子彈具殺傷力之改造手槍罪論斷（最高法院九十年度台上字
    第一二六號、八十二年度台上字第五三０三號判決意旨參照
    ）。
四、原審認被告罪證明確，而予論罪科刑，固非無見，惟原審認
    被告所犯未經許可製造可發射子彈具有殺傷力之改造手槍罪
    及未經許可製造子彈罪，係犯意個別，而予分論併罰，尚有
    未洽，被告上訴主張其係基於一個犯意而從事製造槍、彈之
    行為，為想像競合，應論以一罪等語。檢察官亦上訴主張被
    告犯行客觀上並無足以引起一般人同情之處，原審判決遽行
    依刑法第五十九條予以酌減，尚有研求餘地等語。經查：被
    告自警訊即坦承犯罪，且警方在接獲報案（按係被告之妻吳
    嘉琪報案）後，未聲請搜索票即前往被告住處查看，被告自
    始至終均配合警方調查，在無搜索票之情形下同意警方搜索
    而查得扣案槍彈，且自始均坦認犯罪，被告之妻為求被告自
    新而向警方報案，希望被告能有重新開始之機會，且被告確
    仍有二名幼子待撫養，此有戶籍謄本在卷可憑，考量被告基
    於好奇獨自以粗糙手法製造完成具有殺傷力之改造槍枝、子
    彈數量非多，與一般地下兵工廠大量製造具殺傷力之槍彈情
    況不同，若以製造槍枝罪所犯本件最輕法定刑期無期徒刑或
    五年以上有期徒刑相較，客觀上以一般國民生活經驗法則為
    之檢驗，應屬情輕法重，原審判決爰引刑法第五十九條之規
    定予以酌減（原審據上論結欄漏載，應予補正），尚難認為
    有不妥之處，是檢察官之上訴，尚難認為有理由。至於被告
    主張其係基於一個犯意而製造本案槍彈，屬想像競合犯，為
    有理由，是原審判決自應予以撤銷改判。爰審酌具有殺傷力
    之改造槍枝及子彈均係屬高度危險之物品，非經主管機關許
    可，不得擅自製造、持有，被告非法製造槍枝及子彈，危害
    社會治安，固有不當，惟考量其基於好奇，以粗糙手法製造
    完成具有殺傷力之改造槍枝、子彈數量非多，且該等槍、彈
    尚未用於其他犯罪之實施，被告前此素行非劣，並未經有期
    徒刑以上之刑之宣告，其本次製造槍枝、子彈應係一時好奇
    心起使然，且本案之查獲係因被告之妻望其改過自新而向警
    方報案，被告又自警訊開始均坦承犯行不諱，甚有悔意，態
    度良好，本院因認被告所為之犯罪情節等各項情狀，若以製
    造槍枝罪所犯本件最輕法定刑期無期徒刑或五年以上有期徒
    刑相較，客觀上以一般國民生活經驗法則為之檢驗，應屬情
    輕法重，且足以引起一般人之同情；準此，衡諸被告犯罪動
    機、目的、手段、情節、素行及其對社會整體防衛機制之破
    壞等一切情狀，本院因認被告所犯之罪確存有足資憫恕之處
    ，即令其處以法定最低刑度，猶嫌過重，爰依刑法第五十九
    條之規定，予以酌減其所犯本罪之法定本刑，並從輕量處如
    主文第二項所示之刑，且依刑法第四十二條第三項前段定其
    易服勞役之折算標準。
五、扣案之具殺傷力之改造手槍一枝（含彈匣一個，槍枝管制編
    號0000000000號）屬違禁物，不問屬於犯人與否
    ，應依刑法第三十八條第一項第一款規定宣告沒收。再扣案
    如附表所示之工具，均為被告所有供製造上開改造槍枝、子
    彈所用之工具，業據被告於法院審理時供陳甚明，應依刑法
    第三十八條第一項第二款規定併予宣告沒收。至送鑑之改造
    子彈五顆，分經刑事警察局鑑驗試射擊發，僅餘彈殼、彈頭
    ，不再具有子彈功能，已非違禁物（最高法院九十四年台上
    字第三一九五號判決意旨參照），均無庸為沒收之諭知，附
    此敘明。
六、查中華民國九十六年罪犯減刑條例業經立法院三讀通過，總
    統公布，並定於九十六年七月十六日施行，本件被告犯罪時
    間雖在九十六年四月二十四日前，惟被告所犯之罪係該條例
    第三條第一項第四款之罪，且所宣告之刑逾有期徒刑一年六
    ，依該條第三條第一項之規定，不得予以減刑，併此敘明。
據上論斷，應依刑事訴訟法第三百六十九條第一項前段、第三百
六十四條、第二百九十九條第一項前段，槍砲彈藥刀械管制條例
第八條第一項、第十二條第一項，刑法第十一條前段、第五十五
條、第五十九條、第四十二條第三項前段、第三十八條第一項第
一款、第二款，判決如主文。
本案經檢察官劉文水到庭執行職務。
中    華    民    國    97    年    8     月    27    日
                  刑事第十二庭  審判長法  官  蔡永昌
                                      法  官  施俊堯
                                      法  官  蘇素娥
以上正本證明與原本無異。
如不服本判決，應於收受送達後十日內向本院提出上訴書狀，其
未敘述上訴之理由者並得於提起上訴後十日內向本院補提理由書
（均須按他造當事人之人數附繕本）。
                                      書記官  陳禹任
中    華    民    國    97    年    8     月    28    日
附錄：本案論罪科刑法條全文
槍砲彈藥刀械管制條例第8條：
未經許可，製造、販賣或運輸鋼筆槍、瓦斯槍、麻醉槍、獵槍、
空氣槍或第4條第1項第1款所定其他可發射金屬或子彈具有殺傷
力之各式槍砲者，處無期徒刑或5年以上有期徒刑，併科新臺幣
1千萬元以下罰金。
經許可，轉讓、出租或出借前項所列槍枝者，處5年以上有期徒
刑，併科新臺幣1千萬元以下罰金。
圖供自己或他人犯罪之用，而犯前2項之罪者，處無期徒刑或7年
以上有期徒刑，併科新臺幣1千萬元以下罰金。
未經許可，持有、寄藏或意圖販賣而陳列第1項所列槍枝者，處3
年以上10年以下有期徒刑，併科新臺幣700萬元以下罰金。第1項
至第3項之未遂犯罰之。
槍砲彈藥刀械管制條例第12條
未經許可，製造、販賣或運輸子彈者，處1年以上7年以下有期徒
刑，併科新台幣500萬元以下罰金。
未經許可，轉讓、出租或出借子彈者，處6月以上5年以下有期徒
刑，併科新台幣300萬元以下罰金。
意圖供自己或他人犯罪之用，而犯前二項之罪者，處3年以上10
年以下有期徒刑，併科新台幣700萬元以下罰金。
未經許可，持有、寄藏或意圖販賣而陳列子彈者，處5年以下有
期徒刑，併科新台幣300萬元以下罰金。
第 1 項至第 3 項之未遂犯罰之。
附表：
┌──┬───────────────────────┐
│編號│扣                   案                   物  │
├──┼───────────────────────┤
│1   │砂輪機一台                                    │
├──┼───────────────────────┤
│2   │砂輪片三片                                    │
├──┼───────────────────────┤
│3   │銼刀三支                                      │
├──┼───────────────────────┤
│4   │活動扳手一支                                  │
├──┼───────────────────────┤
│5   │十字螺絲起子一支                              │
├──┼───────────────────────┤
│6   │空工具箱一個                                  │
└──┴───────────────────────┘


司法院資訊處製作；財團法人民間司法改革基金會備份。
